臺灣臺北地方法院刑事判決　　　　　　　99年度智訴字第16號
公　訴　人　臺灣臺中地方法院檢察署檢察官
被　　　告　周恒良
　　　　　　鄭碧霞
　　　　　　王嘉新
上三人共同
選任辯護人　李宜光律師
被　　　告　簡旻姿
選任辯護人　陳建三律師
　　　　　　熊治璿律師
被　　　告　許明忠
選任辯護人　陳憲鑑律師
上列被告因違反著作權法案件，經檢察官提起公訴（臺灣臺中地
方法院檢察署98年度偵字第2880號、第3513號、第4735號及第76
51號），經臺灣臺中地方法院移送前來，本院依簡式審判程序，
判決如下：
    主  文
周恆良、王嘉新共同犯著作權法第九十一條第三項之侵害著作財
產權罪，周恆良處有期徒刑壹年，王嘉新處有期徒刑柒月。扣案
如附表二所示之物，均沒收。
鄭碧霞共同犯著作權法第九十一條第三項之侵害著作財產權罪，
處有期徒刑拾月，緩刑貳年。扣案如附表二所示之物，均沒收。
簡旻姿幫助犯著作權法第九十一條第三項之侵害著作財產權罪，
處有期徒刑肆月，如易科罰金，以新臺幣壹仟元折算壹日，緩刑
貳年。
許明忠幫助犯著作權法第九十一條第三項之侵害著作財產權罪，
處有期徒刑月，如易科罰金，以新臺幣壹仟元折算壹日。
    事  實
一、周恆良與鄭碧霞為夫妻，鄭碧霞為址設臺北市○○區○○街
    164 巷7 號1 樓品陞資訊國際股份有限公司之登記負責人（
    下稱品陞公司），負責員工之薪資發放、出勤、帳務及與客
    戶聯繫訂貨事宜等業務，周恆良則為品陞公司之實際負責人
    ，負責與客戶聯繫訂貨事宜、送貨、收款及影片轉檔壓縮之
    業務，周揚師（另由檢察官偵查中）為周恆良之侄，周揚師
    、王嘉新、簡旻姿、許明忠均為品陞公司之員工。周恆良、
    鄭碧霞、周揚師、王嘉新、簡旻姿、許明忠五人均明知如附
    表一所示之「CHANGE」、「紅蓮女」等視聽著作，係各著作
    內容所示日本商之視聽著作，依我國著作權法第4 條第2 款
    及世界貿易組織（WTO ）「與貿易有關之智慧財產權協定」
    TRIPS （Trade Related Aspect of Intellectual Propert
    y Rights ,including Trade in Counterfeit Goods）之規
    定，均受我國著作權法保護，亦均明知如附表一所示「太陽
    之歌」等視聽著作，昇龍數位科技股份有限公司（下稱昇龍
    公司）享有著作財產權，是非經各該著作財產權人同意或授
    權，任何人不得擅自重製或散布。
二、詎周恆良、鄭碧霞、王嘉新三人竟共同基於意圖銷售而擅自
    以重製於光碟之方法侵害他人著作財產權及明知係侵害著作
    財產權之光碟重製物而散布之犯意聯絡，另簡旻姿及許明忠
    二人則各基於幫助意圖銷售而擅自以重製於光碟之方法侵害
    著作財產權及幫助明知係侵害著作財產權之光碟重製物而散
    布之犯意，為下揭侵害或幫助侵害著作財產權之犯行：
    (一)自民國97年2 月間某日起，由鄭碧霞以每月新臺幣（下同
      ）三萬元之薪資，授意王嘉新擔任「晴光科技有限公司」
      （下稱晴光公司）之負責人，負責自網際網路上下載上開
      「紅蓮女」、「交響情人夢」等視聽著作檔案，再以之為
      母原，委由壓片廠，以光碟射出成型機、平板印刷機等機
      器，以壓片並於壓製後將光碟上之來源識別碼刮除致無法
      辨識之方式，共同未經該等視聽著作著作財產權人之同意
      或授權，而擅自將該等視聽著作檔案重製於光碟。嗣再由
      周恆良與鄭碧霞以品陞公司之名義，共同向晴光公司進貨
      後，再以每套日劇約八十元至二百元之價格，分別販售給
      臺中或彰化地區之零售商，再由零售商於彰化或臺中等地
      夜市販售予不特定之消費者。簡旻姿則受僱於周恆良及鄭
      碧霞擔任品陞公司之業務助理，並自上開日期起，基於前
      述之幫助犯意，為周恆良擅打品陞公司出售各非法重製光
      碟給下游零售商之合約及點片單，並負責追蹤出貨情形等
      業務，以此方式幫助周恆良、鄭碧霞及王嘉新散布非法重
      製光碟，至下述98年1 月16日查獲時為止。
    (二)周恆良、鄭碧霞、王嘉新為逃避追緝，乃使用門號000000
      0000號（申請人曾媛羚）、0000000000號（申請人不詳）
      之行動電話，並由許明忠基於上揭幫助犯意，申請門號00
      00000000號行動電話供品陞公司與渠等間對外聯繫之用。
      許明忠復承該幫助犯意（自94年8 月10日起至97年3 月31
      日止），與王嘉新（自97年3 月31日起至下揭為警查獲時
      為止）先後以渠二人名義，向不知情之址設臺北市信義區
      ○○○路5 段1 之3 號10樓「金觀念商務中心有限公司」
      承租辦公室，設立「晴光科技有限公司」（下稱晴光公司
      ，負責人為許明忠），並以許明忠之前妻曾媛羚申請之門
      號0000000000號行動電話，向土地銀行東臺北分行申請帳
      號000000000000號帳戶，供品陞公司販賣光碟對外聯絡及
      收取帳款之用。許明忠又承上揭幫助犯意（自96年1 月1
      日起至97年3 月1 日止），與王嘉新（自97年3 月1 日起
      至下揭為警查獲時為止）先後以渠二人名義，向孫台雲承
      租臺北市○○路○ 段150 巷404 號1 樓之地點作為存放盜
      版光碟倉庫之用，並以周揚師申請之門號0000000000號市
      內電話，作為聯絡傳真之用。許明忠即以上開行為，幫助
      周恆良、鄭碧霞、王嘉新散布盜版重製光碟，至上述之97
      年3 月31日止。
    (三)嗣於98年1 月16日，為警在臺北市○○區○○街164 巷7
      號1 樓查獲，並扣得如附表二所示電腦主機、片單等物；
      復於臺北市○○路○ 段150 巷404 號1 樓處扣得如附表二
      所示銅製光碟母版2 片、盜版光碟88,339片等物。
三、本案經昇龍公司告訴及內政部警政署保安警察第二總隊第一
    大隊第二中隊報告臺灣臺中地方法院檢察署檢察官偵查後起
    訴。
    理  由
一、本件被告周恆良、鄭碧霞、王嘉新、簡旻姿及許明忠五人所
    犯係死刑、無期徒刑、最輕本刑為三年以上有期徒刑以外之
    罪，渠等於本院準備程序中就被訴事實為有罪之陳述，經受
    命法官告知簡式審判程式之旨，並聽取檢察官、被告及辯護
    人意見後，本院依刑事訴訟法第273 條之1 第1 項之規定，
    裁定依簡式審判程序審理判決。
二、上開犯罪事實，業據被告周恆良、鄭碧霞、王嘉新、簡旻姿
    及許明忠五人於本院中坦認不諱，核與證人周揚師、黃香蘭
    、孫台雲於檢察官偵查中之證述相符，並有警方於臺北市○
    ○區○○路5 段150 巷404 號1 樓處搜索扣押之盜版光碟片
    88,339片及2 片、銅製光碟母片2 片、盜版光碟編號目錄單
    、信封袋、進貨明細表、客戶對帳單、庫存表、送貨估價單
    、訂購單、寄貨單、訂貨日報表、標籤貼紙、售價貼紙，及
    警方於臺北市○○區○○街164 巷7 號1 樓處搜索扣得之電
    腦主機9 台、盜版光碟10箱、空白光碟片1 箱、片單、託運
    單等可證，復有晴光公司之基本資料、晴光公司之營利事業
    登記證、晴光公司之變更登記表、勘驗照片、晴光公司之房
    屋租賃契約、金觀念商務中心收租表、金觀念商務中心之存
    摺、門號0000000000、0000000000號行動電話通聯調閱查詢
    單、安泰商業銀行內湖簡易型分行98年3 月20日函、安泰商
    業銀行松山分行98年3 月23日函、華南商業銀行大安分行98
    年3 月25日函及檢驗單、錄影節目審查合格證明書、版權合
    約書、權利證明、鑑識證明書、臺北市○○區○○路5 段15
    0 巷404 號1 樓之房屋租賃契約、門號0000000000號市內電
    話之申請人資料、鑑識報告、盜版光碟之勘驗照片等在卷足
    稽。此均核與被告五人之自白內容大致相符。綜上各節，被
    告周恆良、鄭碧霞、王嘉新三人共同分工非法重製盜版光碟
    並予散布之犯罪事實；另被告簡旻姿以擔任周恆良及鄭碧霞
    之業務助理，專事擅打品陞公司與下游零售商間合約及點片
    單、追蹤出貨等業務之方式，及許明忠以提供自己名義擔任
    晴光公司負責人並承租辦公室及倉庫之方式，各為幫助被告
    周恆良等三人非法重製盜版光碟並予散布之犯罪事實，事證
    明確，至堪認定，應分別依法論科。
三、論罪科刑：
    (一)核被告周恆良、鄭碧霞、王嘉新三人所為，均係犯著作權
      法第91條第3 項之意圖銷售而以重製於光碟之方法侵害他
      人之著作財產權罪。被告簡旻姿及許明忠則均犯刑法第30
      條第1 項、及著作權法第91條第3 項之幫助意圖銷售而以
      重製於光碟之方法侵害他人之著作財產權罪。公訴意旨雖
      認被告簡旻姿及許明忠二人亦為正犯，惟查彼二人實無任
      何直接參與構成要件之行為，所為行為雖為被告周恆良、
      鄭碧霞、王嘉新三人非法重製光碟或進而銷售之犯行提供
      助力，然難認有何直接密切關係，即彼二人之犯罪貢獻程
      度非鉅，自應以幫助犯論處，附此敘明。
    (二)被告周恆良、鄭碧霞、王嘉新散布非法重製光碟之低度行
      為，為意圖販賣而非法重製光碟之高度行為所吸收，此二
      行為屬實質上一罪關係，應直接論以著作權法第91條第3
      項之意圖銷售而以重製於光碟之方法侵害他人之著作財產
      權罪（至散布非法重製光碟之低度行為則不另論罪）。
    (三)按刑事法若干犯罪行為態樣，本質上原具有反覆、延續實
      行之特徵，立法時既予特別歸類，定為犯罪構成要件之行
      為要素，則行為人基於概括犯意，在密切接近之一定時、
      地持續實行之複次行為，倘依社會通念，於客觀上認為符
      合一個反覆、延續性之行為觀念者，於刑法評價上，即應
      僅成立一罪。學理上所稱「集合犯」之職業性、營業性或
      收集性等具有重複特質之犯罪均屬之，例如經營、從事業
      務、收集、販賣、製造、散布等行為概念。以本件被告周
      恆良、鄭碧霞、王嘉新三人共同非法重製盜版光碟後散布
      之起迄時間、經營方式及散布數量對象等情綜合判斷，顯
      見具有反覆、延續實行之特徵，是渠等上開共同以重製光
      碟方法侵害他人著作財產權犯行，均應各以集合犯之一罪
      論處。
    (四)被告周恆良、鄭碧霞、王嘉新間就上開犯行，互有犯意之
      聯絡及行為之分擔，應為共同正犯。
    (五)被告周恆良、鄭碧霞、王嘉新之上開犯行，雖侵害不同著
      作財產權人所享有之著作財產權，然既均各以集合犯之實
      質上一行為為之，性質上自均屬一行為觸犯數罪名之同種
      想像競合犯，而有裁判上之一罪關係，應各依刑法第55條
      規定從一重處斷。
    (六)被告簡旻姿及許明忠上開所為，僅係對他人之犯罪行為施
      以助力，且未直接參與本罪之構成要件行為，屬幫助犯，
      本院審酌渠二人之犯罪情節及參與程度較輕，爰依刑法第
      30條第2 項，按正犯之刑減輕之。
    (七)本院審酌被告五人各自之犯罪參與及貢獻程度，及參酌卷
      附被告五人之臺灣高等法院被告前案紀錄表所示之素行紀
      錄，並審酌本案遭查獲之盜版光碟數量甚鉅，可見犯罪情
      節之犯罪所生危害甚大，本不宜輕縱，惟慮及被告五人犯
      後均坦認犯行而無任何矯飾，於本院庭訊中亦均可見渠等
      確有悔意，且已與本案告訴人昇龍公司達成和解並獲宥恕
      ，有卷附昇龍公司書具之刑事聲請撤回告訴狀所載可稽，
      兼衡被告簡旻姿及許明忠均僅幫助犯行，其中被告許明忠
      之幫助情節較諸簡旻姿更為輕微，及各被告之犯罪動機、
      手段、目的、智識程度、生活狀況等一切情狀，各量處如
      主文所示之刑，以資懲儆。
    (八)又被告鄭碧霞、簡旻姿二人前均未曾因故意犯罪受有期徒
      刑以上刑之宣告，有臺灣高等法院被告前案紀錄表附卷可
      佐，渠二人於犯罪後已深表悔意，並獲得告訴人原諒而具
      狀表示同意給予緩刑，此有告訴人昇龍公司書具之上開刑
      事聲請撤回告訴狀所載可查；另被告簡旻姿僅係受僱擔任
      品陞公司業務助理，犯罪參與程度尤輕。綜上可見渠二人
      經此偵、審程序後，當能知所警惕而無再犯之虞，故本院
      認為渠二人前所宣告之刑，以暫不執行為適當，乃均依刑
      法第74條第1 項第1 款之規定，均併宣告緩刑二年，以啟
      自新。
    (九)至扣案如附表二所示之物，均係供被告周恆良、鄭碧霞、
      王嘉新三人共犯上開之罪所用之物，依著作權法第98條規
      定及共犯連帶責任原理，均於被告周恆良、鄭碧霞、王嘉
      新三人宣告之主刑項下宣告沒收。至其餘扣押物品，並無
      足夠證據證明與渠三人共犯本案有關，是不宣告沒收。
四、據上論斷，依刑事訴訟法第273 條之1 第1 項、第299 條第
    1 項前段，著作權法第91條第3 項、第98條，刑法第11條、
    第28條、第30條、第55條、第41條第1 項前段、第74條第1
    項第1 款，判決如主文。
中    華    民    國   100    年    2     月    16    日
                  刑事第十九庭  法  官  紀凱峰
上正本證明與原本無異。
如不服本判決應於收受送達後10日內向本院提出上訴書狀，並應
敘述具體理由；其未敘述上訴理由者，應於上訴期間屆滿後20日
內向本院補提理由書（均須按他造當事人之人數附繕本）「切勿
逕送上級法院」。告訴人或被害人如對於本判決不服者，應具備
理由請求檢察官上訴，其上訴期間之計算係以檢察官收受判決正
本之日期為準。
                                書記官  桑子樑
中    華    民    國   100    年    2     月    16    日
附表二：
(一)扣押地點：臺北市○○區○○路5段150巷404號1樓
┌──┬─────────┬────┬─────┐
│編號│物品名稱          │數量    │扣押箱號及│
│    │                  │        │編號      │
├──┼─────────┼────┼─────┤
│1   │盜版光碟編號目錄單│1份     │A1-02     │
├──┼─────────┼────┼─────┤
│2   │信封袋            │1只     │A1-03     │
├──┼─────────┼────┼─────┤
│3   │母源光碟          │2片     │A1-04     │
├──┼─────────┼────┼─────┤
│4   │進貨明細表        │3張     │A1-06     │
├──┼─────────┼────┼─────┤
│5   │客戶對帳單        │1份     │A1-08     │
├──┼─────────┼────┼─────┤
│6   │UNION字樣貼紙     │50張    │A1-09     │
├──┼─────────┼────┼─────┤
│7   │光碟售價貼紙      │30張    │A1-10     │
├──┼─────────┼────┼─────┤
│8   │光碟庫存表        │3張     │A1-11     │
├──┼─────────┼────┼─────┤
│9   │送貨單（估價單）  │130份   │A1-12     │
├──┼─────────┼────┼─────┤
│10  │盜版光碟          │2片     │A1-14     │
├──┼─────────┼────┼─────┤
│11  │送貨單            │3張     │A2-01     │
├──┼─────────┼────┼─────┤
│12  │UNION 訂購單及盜版│1份     │A2-02     │
│    │光碟目錄          │        │          │
├──┼─────────┼────┼─────┤
│13  │訂購單            │1份     │A2-03     │
├──┼─────────┼────┼─────┤
│14  │訂貨日報表        │4張     │A2-04     │
├──┼─────────┼────┼─────┤
│15  │寄貨單            │1份     │A2-05     │
├──┼─────────┼────┼─────┤
│16  │DVD盜版光碟片     │88,339片│共996箱   │
└──┴─────────┴────┴─────┘
(二)扣押地點：臺北市○○區○○街164巷7號1樓
┌──┬─────────┬────┬──────┐
│編號│物品名稱          │數量    │扣押物品目錄│
│    │                  │        │表上編號    │
├──┼─────────┼────┼──────┤
│1   │電腦主機          │9台     │、、、│
│    │                  │        │、      │
├──┼─────────┼────┼──────┤
│2   │盜版光碟（燒錄片）│3箱     │          │
├──┼─────────┼────┼──────┤
│3   │空白光碟          │1箱     │          │
├──┼─────────┼────┼──────┤
│4   │盜版日劇光碟及片單│1箱     │6959-ER 自小│
│    │                  │        │客車上查扣  │
├──┼─────────┼────┼──────┤
│5   │託運單            │7本     │          │
├──┼─────────┼────┼──────┤
│6   │片單              │30張    │          │
├──┼─────────┼────┼──────┤
│7   │光碟片            │3箱     │          │
└──┴─────────┴────┴──────┘